【裁判字號】    91,上更(一),597
【裁判日期】    920324
【裁判案由】    偽造文書
【裁判全文】
臺灣高等法院臺南分院刑事判決                九十一年度上更(一)字第五九七號
    上  訴  人
    即  被  告  甲  ○  ○
右上訴人因偽造文書案件，不服臺灣臺南地方法院八十九年度訴字第三二六號中華民
國八十九年六月一日第一審判決（起訴案號：臺灣臺南地方法院檢察署八十八年度偵
字第一一八一一號），提起上訴，判決後經最高法院第一次發回更審，本院判決如左
：
    主  文
原判決撤銷。
甲○○無罪。
    理  由
一、公訴意旨略以：甲○○係「元太工程有限公司」（下稱元太公司）之工頭，負責
    招攬工人承作元太公司之部分工程之時，其明知許基峰於民國八十三年間並未在
    元太公司或其所承包之工程工作，竟於八十四年一月六日持由年籍不詳「楊」姓
    男子所提供之許基峰之身分證，在元太公司八十三年一月至十二月之員工薪資請
    領切結書上領取許基峰名義之薪資，並持許基峰之身分證予不知情之元太公司，
    致使元太公司據以製作許基峰八十三年度各類所得扣繳暨免扣繳憑單，並由元太
    公司製作八十三年度營利事業所得稅結算申報書，持向財政部台灣省北區國稅局
    中和稽徵所申報八十三年度營利事業所得稅，足以生損害於許基峰及稅捐機關對
    於稅捐稽徵之正確性。案經高雄市國稅局移送，因認甲○○涉有刑法第二百十六
    條、第二百十條之行使偽造文書罪嫌。
二、按犯罪事實應依證據認定之，無證據不得推定其犯罪事實，又不能證明被告犯罪
    者，應為無罪判決之諭知，刑事訴訟法第一百五十四條、第三百零一條第一項前
    段定有明文。所謂犯罪事實之證據，係指足以認定被告確有犯罪行為之積極證據
    而言，該項證據且須適合被告犯罪事實之認定，始得採為斷罪資料，有最高法院
    二十九年上字第三一○五號、五十三年台上字第二七五○號判例足資參照，次按
    事實之認定，應憑證據，如未能發現相當證據，或證據不足以證明，自不能以推
    測或擬制之方法，為裁判基礎（最高法院四十年台上字第八十六號判例參照）。
三、公訴意旨認上訴人即被告涉有前揭犯行，無非以被害人許基峰之指訴，及被害人
    於八十三年九月一日始自軍中退伍，並未在元太公司工作，被告持有之身分證係
    被害人於八十三年間遺失之身分證等情為論據。訊據被告甲○○對於持由楊昭景
    之男子所提供之許基峰之身分證，並填寫交由元太公司據以報稅，並表示領取許
    基峰八十三年一月至十二月於元太公司工作之薪資一節，固不否認，惟矢口否認
    有偽造文書之犯行，辯稱：伊再將元太公司之工程轉包「楊昭景」之小包，被害
    人許基峰的身分證即再由其下包「楊昭景」之人交付伊報稅，伊並不知道許基峰
    並未在元太公司工作云云。經查：
（一）按刑法處罰偽造文書罪，旨在保護文書實質之真正，故不僅作成之名義人須出
      於虛捏或假冒，即文書之內容，亦必出於虛構，二者兼具，始足當之。起訴意
      旨認被告涉有行使偽造私文書罪嫌，無非以上訴人簽具「薪資請領切結書」上
      所附之「薪資表」係出於虛構為其論據（見八十七年偵字第二五九四三號卷第
      三二至三四頁）。惟查薪資請領切結書係由被告以自己名義所製作，有偵查卷
      附切結書在卷足憑（八十七年度偵字第二五九四三號卷第三十二頁），故自無
      虛捏或假冒情事。雖「薪資表」記載許基峰領取八十三年一月至十二月之薪資
      新台幣十五萬元係屬虛構，然被告並未在「薪資表」上簽署許基峰之姓名或蓋
      章，亦無冒用他人名義製作文書之可言，均與偽造私文書罪之構成要件不相當
      。
（二）查被告所稱伊係元太公司之「大包」即工頭等情，業據元太公司負責人於偵查
      中供述甚詳（八十七年度偵字第二五九四三號卷第三十頁反面），至被告復稱
      楊昭景係其之「小包」，許基峰之身分證影本係楊昭景所提供者，伊不知情，
      絕無偽造文書之犯意云云。查本院前審曾向屏東縣高樹鄉戶政事務所查詢，亦
      確有楊昭景其人（見本院前審卷三八、三九頁）惟雖楊昭景已於八十七年一月
      十八日死亡（見高雄縣高樹鄉戶政事務所答覆表），本院無法傳訊楊昭景查證
      被告所辯是否屬實，然被告承包元太公司之工程後，再將之轉包予楊昭景承作
      ，而由楊昭景提供許基峰之身分證影本予被告製作薪資表轉交元太公司報稅，
      並無不合常理之處，自不能因楊昭景已死亡本院無法查證，遽認被告所辯不足
      採信而為被告不利之認定。
四、綜上各情相互參酌，被告所辯伊將元太公司之工程轉包「楊昭景」之小包，被害
    人許基峰的身分證即由其下包「楊昭景」之人交付伊報稅，伊並不知道許基峰並
    未在元太公司工作云云，堪予採信，此外復查無其他積極證據足認被告有前揭犯
    行。原審就此部分疏未詳查，遽認被告有前揭之犯行，並加以論罪科刑，容有未
    洽，被告上訴意旨據此指摘原判決採證不當，否認其有犯罪，為有理由，自應由
    本院將原判決撤銷、改諭知被告無罪之判決。
五、被告經合法傳喚無正當理由不到庭，爰不待其陳述逕行判決。
據上論斷，應依刑事訴訟法第三百六十九條第一項前段、第三百六十四條、第三百七
十一條、第三百零一條第一項判決如主文。
本案經檢察官曾銘芳到庭執行職務。
中      華      民      國    九十二    年      三      月    二十四    日
                                 臺灣高等法院臺南分院刑事第四庭
                                         審判長法  官
                                               法  官
                                               法  官
右正本證明與原本無異。
如不服本判決，應於判決送達後十日內向本院提出上訴狀，其未敘述理由者並應於提
出上訴狀後十日內向本院補提理由書（應附繕本)。
                                        書記官
中      華      民      國    九十二    年      三      月              日


司法院資訊處製作；財團法人民間司法改革基金會備份。
